【裁判字號】    97,訴緝,112
【裁判日期】    970714
【裁判案由】    偽造文書等
【裁判全文】
臺灣高雄地方法院刑事判決             97年度訴緝字第112號
公  訴  人  臺灣高雄地方法院檢察署檢察官
被      告  甲○○
上列被告因偽造文書等案件，經檢察官提起公訴（96年度偵緝字
第5 、167 至170 、178 號），被告於本院準備程序就其被訴事
實為有罪之陳述，經告知簡式審判程序意旨，並聽取當事人之意
見後，本院合議庭裁定由受命法官獨任依簡式審判程序審理，判
決如下：
    主  文
甲○○共同連續犯行使偽造私文書罪，處有期徒刑肆月，如易科
罰金，以銀元參佰元即新台幣玖佰元折算壹日，減為有期徒刑貳
月，如易科罰金，以銀元參佰元即新臺幣玖佰元折算壹日；扣案
「九厘漁業有限公司」印章壹枚，及未扣案偽造於貳份任職證明
書及貳份薪資單上之「九厘漁業有限公司」印文共肆枚，均沒收
之。
    事  實
一、甲○○明知於民國93年間因無固定工作、債信不良，無法循
    正常管道申辦現金卡、信用卡，又急需現金使用，竟與邱永
    春（業經本院96年度訴字第448 號判處有期徒刑6 月確定）
    共同基於意圖為自己不法之所有而行使偽造私文書、行使偽
    造特種文書、詐欺取財、詐欺取財未遂之概括犯意，由邱永
    春在高雄市苓雅區○○○路73號開設三多檳榔攤作為掩護，
    實際在該址2 樓專替債信不良又急需現金使用之民眾申辦現
    金卡或信用卡，甲○○遂委託邱永春分別向聯邦商業銀行（
    下稱聯邦銀行）申辦現金卡、日盛國際商業銀行（下稱日盛
    銀行）申辦信用卡（其中日盛銀行部分未經核准），由邱永
    春於不詳時、地利用不知情之刻印店人員，未經九厘漁業有
    限公司之同意，偽刻「九厘漁業有限公司」印章1 枚及將前
    揭偽刻印章蓋用前揭印章之印文各1 枚於甲○○在該公司任
    職證明書之特種文書及薪資單之私文書，以此方式偽造甲○
    ○之在職證明書及薪資單各2 份，邱永春再赴銀行或超商取
    得聯邦銀行之現金卡、日盛銀行之信用卡申請書，於其上填
    寫申請人甲○○資料，於附表一送件日期所示時間，將前揭
    申請書連同偽造之在職證明書及薪資單，持往聯邦銀行、日
    盛銀行送件而行使之，足生損害於九厘漁業有限公司及前揭
    銀行對於現金卡、信用卡審核之正確性，致聯邦銀行承辦人
    員陷於錯誤，誤認甲○○合於現金卡申請條件，核發聯邦銀
    行卡號不詳之現金卡1 張，交付甲○○使用，另向日盛銀行
    申請信用卡部分，日盛銀行承辦人員則未陷於錯誤，而未予
    核發，致未得逞，邱永春便向甲○○收取核卡額度每1 萬元
    2 千元之利益，足生損害於九厘漁業有限公司及聯邦銀行、
    日盛銀行對於現金卡、信用卡核發與否之正確性。
二、嗣因張清泉（刻由臺灣高等法院高雄分院97年度上訴字第77
    7 號繫屬中）於93年10月3 日主動向高雄市政府警察局三民
    第二分局自首及警方聯絡聯邦銀行提出檢舉後，經員警於93
    年12月13日持本院93年度聲搜字第2188號搜索票分別搜索邱
    永春經營之三多檳榔攤、呂建龍（業經本院96年度訴字第44
    8 號判處有期徒刑6 月，緩刑2 年確定在案）經營之正揚機
    車行等處，當場扣得邱永春所有偽刻「九厘漁業有限公司」
    印章1 枚，及與本案犯罪無關附表二所示之偽造「大榮燃燒
    機企業行」等印章37枚，及附表三所示手動刷卡機、電子刷
    卡機、簽帳單、中國信託商業銀行特約商店合約書、中國信
    託銀行存簿等物品。
三、案經高雄市政府警察局三民第二分局報請臺灣高雄地方法院
    檢察署檢察官偵查起訴。
    理  由
一、按被告甲○○本件所犯為死刑、無期徒刑、最輕本刑為三年
    以上有期徒刑或高等法院管轄第一審案件以外之罪，其於本
    院行準備程序進行中，就被訴事實為有罪之陳述，本院依法
    告知簡式審判程序之旨，並聽取當事人之意見後，經合議庭
    裁定由受命法官獨任進行簡式審判程序，合先敘明。
二、上揭事實，業據被告甲○○於本院審判時供承不諱（本院卷
    第43、58頁），核與證人即聯邦商業銀行職員乙○○於警詢
    （警(一)卷第11至15頁）、偵訊（93偵25158 卷第174 至175
    頁）及共犯邱永春警詢（警(一)卷第22至25頁、警(二)卷第40至
    56 頁） 、偵訊（93偵25158 卷第9 至10、104 、111 頁）
    中供述情節大致相符，並有被告現金卡申請資料影本1 份（
    93偵25158 卷第177 頁）、被告信用卡申請資料影本1 份（
    警(三)卷第77頁）、93年12月13日高雄市政府警察局三民第二
    分局搜索、扣押筆錄、扣押物品目錄表2 份（警(二)卷第17
    至27頁）在卷可稽。足見被告之自白與事實相符，應可採信
    。本件事證明確，被告犯行堪以認定，應依法論科。
三、被告行為後，刑法業於94年2 月2 日修正公布，並於95 年7
    月1 日施行，於刑法修正施行後，應適用刑法第2 條第1 項
    之規定，為從舊從輕之比較。又於比較時應就罪刑有關之共
    犯、未遂犯、想像競合犯、牽連犯、連續犯、結合犯，以及
    累犯加重、自首減輕暨其他法定加減原因（如身分加減）與
    加減比例等一切情形，綜其全部罪刑之結果而為比較（最高
    法院95年5 月23日刑事庭第8 次會議決議）。經查：
  (一)被告行為後，刑法第28條原規定「二人以上共同實施犯罪之
    行為者，皆為正犯」，經修正為「二人以上共同實行犯罪之
    行為者，皆為正犯」，將舊法之「實施」修正為「實行」。
    原「實施」之概念，包含陰謀、預備、著手及實行等階段之
    行為，修正後僅共同實行犯罪行為始成立共同正犯。是新法
    共同正犯之範圍已有限縮，排除陰謀犯、預備犯之共同正犯
    。新舊法就共同正犯之範圍既因此而有變動。本件被告係基
    於共同犯罪之意思而參與犯罪構成要件行為之犯罪，不論新
    法、舊法，均構成共同正犯，上述刑法第28條之修正內容，
    對被告並無較為有利，依刑法第2 條第1 項前段之規定，應
    適用修正前刑法第28條規定。
  (二)被告行為後，刑法第33條第5 款業已修正施行；修正後刑法
    第33條第5 款規定「罰金：新臺幣1,000 元以上，以百元計
    算之」，與修正前刑法第33條第5 款規定「罰金：1 元以上
    」不同。經比較新舊法結果，以修正前刑法較有利於被告。
  (三)被告行為後，刑法第56條連續犯之規定，業已修正刪除，並
    於95年7 月1 日施行，則被告之犯行，因行為後新法業已刪
    除連續犯之規定，此刪除雖非犯罪構成要件之變更，但顯已
    影響行為人刑罰之法律效果，自屬法律有變更，依刑法第2
    條第1 項規定，比較新舊法之結果，以修正前刑法較有利於
    行為人。
  (四)被告行為後，修正後之刑法刪除第55條關於牽連犯之規定，
    依修正前之規定，應從一重之罪處斷；依修正後之刑法既已
    刪除牽連犯之規定，則所犯上述各罪應依數罪併罰之規定分
    論併罰。比較新舊法之規定，修正後之規定並非較有利於被
    告，依刑法第2 條第1 項之規定，應適用行為時之法律，即
    適用修正前刑法第55條牽連犯之規定，從一重之偽造私文書
    罪處斷。
  (五)被告行為後，罰金罰鍰提高標準條例第2 條業已刪除，而刑
    法第41條第1 項前段易科罰金折算標準，已由舊法之銀元10
    0 元、200 元、300 元修正為新臺幣1 千元、2 千元、3 千
    元，屬科刑規範事項之變更，其折算標準為裁判時所應諭知
    ，自均有就新舊法規定比較之必要，經比較新舊法結果，以
    被告行為時之舊法較為有利於被告，應依刑法第2 條第1項
    前段規定，適用修正前刑法第41第1 項前段、第2 項、廢止
    前罰金罰鍰提高標準條例第2 條規定。
  (六)綜其全部罪刑比較之結果，依刑法第2 條第1 項從舊從輕原
    則之規定，以舊法之規定有利於被告，自應適用修正前之規
    定處斷。
四、被告意圖為自己不法之所有與邱永春共同偽造如附表一所示
    在職證明書之特種文書（係關於被告在職服務之證書，其性
    質核屬刑法第212 條之特種文書）、薪資單之私文書並持以
    行使，致使附表一編號1 所示核卡銀行之聯邦銀行陷於錯誤
    而核發現金卡予被告，及附表一編號2 所示核卡銀行之日盛
    銀行則未陷於錯誤未予核發信用卡，被告所為係犯刑法第21
    6 條、第210 條之行使偽造私文書罪、第216 條、第212 條
    之行使特種文書罪、第339 條第1 項詐欺取財罪、第339 條
    第3 項、第1 項詐欺取財未遂罪嫌。被告就上開行使偽造私
    文書及特種文書罪，與邱永春有犯意聯絡與行為分擔，為共
    同正犯。又被告與邱永春共同偽造印章、印文，係屬偽造私
    文書、特種文書行為之一部；且偽造私文書及特種文書之低
    度行為，應為其行使之高度行為所吸收，均不另論罪。被告
    所為2 次行使偽造私文書、2 次行使偽造特種文書罪，均時
    間緊接，所犯各罪名相同，均顯係出於概括之犯意為之，應
    以連續犯分別論以一罪。被告所為詐欺取財既遂罪、詐欺取
    財未遂罪，時間緊接，所犯罪名相同，顯係出於概括之犯意
    為之，應以連續犯論以詐欺取財既遂罪。被告所犯上開連續
    行使偽造私文書罪、連續行使偽造特種文書罪、連續詐欺取
    財既遂罪間，具有方法、目的、結果之牽連關係，依修正前
    刑法第55條之規定，應從較重之連續行使偽造私文書罪處斷
    。爰審酌被告明知自己未必符合申辦現金卡、信用卡之條件
    ，竟為貪圖使用現金卡、信用卡之便，而以不法手段申辦現
    金卡、信用卡，敗壞現金卡、信用卡正常使用之商業秩序，
    亦有礙於社會整體經濟實力之提升，足以紊亂發卡銀行對於
    信用之審核，對發卡銀行之損害非輕，然其於本院審理中坦
    承犯行，犯後態度良好，再審諸被告以偽造之證明文件申請
    現金卡、信用卡之數量、發卡與否與卷內所附被告現金卡使
    用清償紀錄等一切情狀，量處如主文所示之刑，並諭知易科
    罰金之標準。又被告雖在97年6 月20日經緝獲到案，惟其
    本件犯罪時間係在96年4 月24日之前，且經本院發佈通緝日
    期為96年11月30日，係在96年7 月16日之後，合於中華民國
    96 年 罪犯減刑條例之減刑要件，爰依該條例第2 條第1 項
    第3款 規定，減其刑期2 分之1 ，並諭知易科罰金折算標準
    。
五、末查，共犯邱永春所偽造「九厘漁業有限公司」印章1 枚、
    印文4 枚，不問屬於犯人與否，應依刑法第219 條之規定宣
    告沒收。另如附表一編號1 、2 所示之在職證明書、薪資單
    ，雖為被告與邱永春共同犯罪所用之物，但已由各銀行留存
    ，非被告或共犯邱永春所有，爰均不另為沒收之諭知。又附
    表二編號1 至5 所示扣案偽造「大榮燃燒機企業行」等之印
    章37枚，與本案犯罪無關，爰不為沒收之諭知，併此敘明。
    另扣案如附表三所示之手動刷卡機等物，因認與本件犯罪行
    為無關，且非屬違禁物品，爰不併予宣告沒收。
據上論斷，應依刑事訴訟法第273 條之1 第1 項、第299 條第1
項前段，刑法第2 條第1 項前段、第216 條、第210 條、第212
條、第217 條、第339 條第1 項、第3 項、第219 條，修正前刑
法第28條、第41條第1 項、第55條、第56條，刑法施行法第1條
之1 ，廢止前罰金罰鍰提高標準條例第2 條，中華民國96年罪犯
減刑條例第2條第1項第3款、第7條，判決如主文。
本案經檢察官丙○○到庭執行職務。
中    華    民    國    97    年    7    月      14   日
                  刑事第八庭  法  官  曾仁勇
以上正本證明與原本無異。
如不服本判決應於收受本判決後10日內向本院提出上訴書狀，並
應敘述具體理由，如未敘述上訴理由者，應於上訴期間屆滿後20
日內補提理由書狀於本院（均須按他造當事人之人數附繕本）「
切勿逕送上級法院」。
中    華    民    國    97    年    7    月      14   日
                              書記官  王治華
附錄本判決論罪之法條：
刑法第210條
偽造、變造私文書，足以生損害於公眾或他人者，處五年以下有
期徒刑。
偽造、變造護照、旅券、免許證、特許證及關於品行、能力服務
或其他相類之證書、介紹書，足以生損害於公眾或他人第者，處
1年以下有期徒刑、拘役或3 百元以下罰金。
刑法第216條
行使第210條至第215條之文書者，依偽造、變造文書或登載不實
事項或使登載不實事項之規定處斷。
刑法第339條第1項：
意圖為自己或第三人不法之所有，以詐術使人將本人或第三人之
物交付者，處5年以下有期徒刑、拘役或科或併科1千元以下罰金
。
附表一：
 ┌──┬────┬─────┬──────────┬───────────┐
 │編號│送件日期│申辦人姓名│    偽造之文書      │   核卡銀行及卡號     │
 ├──┼────┼─────┼──────────┼───────────┤
 │1   │93年3 月│甲○○    │九厘漁業有限公司在職│聯邦商業銀行核發卡號  │
 │    │間      │          │證明書1份及薪資單1份│不詳之現金卡          │
 ├──┼────┼─────┼──────────┼───────────┤
 │2   │93年3 月│甲○○    │九厘漁業有限公司在職│日盛國際商業銀行未予核│
 │    │及12月間│          │證明書1份及薪資單1份│發信用卡              │
 └──┴────┴─────┴──────────┴───────────┘
附表二：
┌──┬──────────┬──┬────┬─────┐
│編號│偽造之印章          │數量│  出處  │沒收法條  │
├──┼──────────┼──┼────┼─────┤
│ 1  │偽造之「大榮燃燒機企│1枚 │證物袋內│與本案犯罪│
│    │業行」印章          │    │        │無關      │
├──┼──────────┼──┼────┼─────┤
│ 2  │偽造之「邱永富」印章│2枚 │  同上  │同上      │
├──┼──────────┼──┼────┼─────┤
│ 3  │偽造之「將富有限公司│4枚 │  同上  │同上      │
│    │」印章              │    │        │          │
├──┼──────────┼──┼────┼─────┤
│ 4  │偽造之「豐家企業有限│1枚 │  同上  │同上      │
│    │公司」印章          │    │        │          │
├──┼──────────┼──┼────┼─────┤
│ 5  │偽造之「王啟文」印章│1枚 │  同上  │同上      │
├──┼──────────┼──┼────┼─────┤
│ 6  │偽造之「朱天乙」、「│28枚│  同上  │同上      │
│    │王進清」、「柯金吉」│    │        │          │
│    │、「張志成」、「程榮│    │        │          │
│    │華」、「張慶忠」、「│    │        │          │
│    │楊進明」、「謝嵩」、│    │        │          │
│    │「溫忠雄」、「陳瓊玫│    │        │          │
│    │」、「曾榮昌」、「郭│    │        │          │
│    │茂良」、「顏婷萍」、│    │        │          │
│    │「李振東」、「魏順平│    │        │          │
│    │」、「吳啟明」、「何│    │        │          │
│    │強福」、「善心殘障教│    │        │          │
│    │養院」、「王明德」、│    │        │          │
│    │「林美英」、「阿春自│    │        │          │
│    │助餐」、「賴宏企」、│    │        │          │
│    │「仟仟粥品小屋」印章│    │        │          │
│    │各1 枚、偽造之「梁瑞│    │        │          │
│    │旺」、「杉貴企業有限│    │        │          │
│    │公司」印章各2 枚    │    │        │          │
└──┴──────────┴──┴────┴─────┘
附表三：
┌──┬──────────┬───┬─────────┐
│編號│     扣案物品       │數量  │    搜索地點      │
├──┼──────────┼───┼─────────┤
│ 1  │手動刷卡機          │1台   │高雄市苓雅區三多二│
│    │                    │      │路77號            │
├──┼──────────┼───┼─────────┤
│ 2  │電動刷卡機          │1台   │同上              │
│    │                    │      │                  │
├──┼──────────┼───┼─────────┤
│ 3  │傳真機              │1台   │高雄市苓雅區三多二│
│    │                    │      │路73號            │
├──┼──────────┼───┼─────────┤
│ 4  │電話機              │2台   │同上              │
│    │                    │      │                  │
├──┼──────────┼───┼─────────┤
│ 5  │手機                │5支   │高雄市苓雅區三多二│
│    │                    │      │路77號、73號      │
├──┼──────────┼───┼─────────┤
│ 6  │SIM卡               │5張   │同上              │
├──┼──────────┼───┼─────────┤
│ 7  │本票                │6張   │高雄市苓雅區三多二│
│    │                    │      │路73號            │
├──┼──────────┼───┼─────────┤
│ 8  │身分證              │2張   │同上              │
├──┼──────────┼───┼─────────┤
│ 9  │名片簿              │1本   │同上              │
├──┼──────────┼───┼─────────┤
│10  │存摺                │10本  │高雄市苓雅區三多二│
│    │                    │      │路77號、73號      │
├──┼──────────┼───┼─────────┤
│11  │公文夾              │3個   │高雄市苓雅區三多二│
│    │                    │      │路73號            │
├──┼──────────┼───┼─────────┤
│12  │申辦信用卡客戶資料  │26封  │同上              │
├──┼──────────┼───┼─────────┤
│13  │銀行申請書          │500張 │同上              │
├──┼──────────┼───┼─────────┤
│14  │建龍車業印章        │1枚   │高雄市苓雅區三多二│
│    │                    │      │路77號            │
├──┼──────────┼───┼─────────┤
│15  │賴在旺等16人借據袋  │16封  │高雄市苓雅區三多二│
│    │                    │      │路73號            │
├──┼──────────┼───┼─────────┤
│16  │邱萬峰名片          │1盒   │同上              │
├──┼──────────┼───┼─────────┤
│17  │簽帳單              │10張  │高雄市苓雅區三多二│
│    │                    │      │路77號            │
├──┼──────────┼───┼─────────┤
│18  │謝彩雲等三人借支明細│3個   │高雄市苓雅區三多二│
│    │                    │      │路73號            │
├──┼──────────┼───┼─────────┤
│19  │中國信託合約書      │1份   │高雄市苓雅區三多二│
│    │                    │      │路77號            │
├──┼──────────┼───┼─────────┤
│20  │筆記本              │1本   │高雄市苓雅區三多二│
│    │                    │      │路73號            │
├──┼──────────┼───┼─────────┤
│21  │收據                │4份   │高雄市苓雅區三多二│
│    │                    │      │路73號            │
└──┴──────────┴───┴─────────┘


司法院資訊處製作；財團法人民間司法改革基金會備份。
